臺灣桃園地方法院民事判決　　　　　　 92年度簡上字第266號
上　訴　人　甲○○
被　上訴人　乙○○
上列當事人間請求給付票款等事件，上訴人對於中華民國92年9
月5日本院中壢簡易庭92年度壢簡字第728號第一審判決，提起上
訴，本院於民國94年8月23日言詞辯論終結，判決如下：
    主  文
上訴駁回。
第二審訴訟費用由上訴人負擔。
    事實及理由
一、被上訴人起訴主張：因上訴人之父阮逸文（已死亡）積欠其
    互助會款，經上訴人同意，簽發上訴人為發票人，付款人均
　　為匯通商業銀行中壢分行，發票日、票號、票面金額則分別
  　如附表所示之支票3 紙（下稱系爭支票），詎屆期提示，分
    別因上訴人存款不足或提示期間經過撤銷付款委託等情形而
    遭退票等情。爰依票據法律關係，請求上訴人給付票款及遲
    延利息。並聲明：請求駁回上訴。
二、上訴人辯稱：伊未向銀行申請支票帳戶及請領支票使用，系
    爭支票係遭伊父阮逸文所偽造，且伊與被上訴人間並無任何
    債權債務關係等語，資為抗辯。並為上訴聲明：(一)原判決廢
    棄。(二)被上訴人在第一審之訴駁回。
三、按當事人主張有利於己之事實，就其事實有舉證之責任。故
    原告於起訴原因已有相當之證明，而被告於抗辯事實並無確
    實證明方法，僅以空言爭執者，當然認定其抗辯事實之非真
    正，而應為被告不利益之裁判。 (最高法院18年上字第1679
    號判例意旨可資參照）。經查，本件被上訴人主張因上訴人
    之父阮逸文積欠其互助會款，故交付其系爭支票，惟屆期提
　　示，竟因存款不足及提示期間經過撤銷付款委託等原因而遭
  　退票之事實，業據其提出系爭支票及退票理由單為證，而上
    訴人對於系爭支票上之簽名及印章則係於本院92年11月24日
    準備程序期日先自認為其所有，惟遭其父阮逸文所盜用，嗣
    於本院93年10月13日準備程序期日辯稱：「（問：有無交付
    身分證、印章給你父親去銀行開立戶頭？）沒有，支票不是
    我去申請的，簽發也不是我簽發的，印章不是我刻的也不是
    我平常使用的，我主張票據是被偽造的」，續於本院94年3
    月9 日準備程序期日先稱：「（問：有無至通銀行開過支
    票戶頭？）沒有申請過支票戶頭」、「（提示銀行申請書，
    印章是否你的？簽名是否你簽？）印章不是我的，簽名也不
    是」，後改稱：「我承認支票帳戶上之簽名是我簽的，不需
    送鑑定」，相隔僅數分鐘後，復改稱：「（問：既未申請支
    票帳戶領用支票本，為何陳稱發現支票本與印章不見了？是
    否確實有去銀行開支票戶頭？）（先靜默不語）我沒有去開
    過支票戶頭，亦沒有領支票本」，於本院94年8 月23日言詞
    辯論期日仍堅稱「支票不是我開的，空白支票簿也不是我去
    領旳，是我父親冒用我的名義去向匯通銀行辦理支票帳戶」
    ，上訴人之陳述先後不一，然揆諸上訴人於93年11月4 日自
    行提出之通商業銀行支票存款開戶申請書暨往來約定書，
    其申請人戶名內之「　　　　　」、立約定書人代表人親簽
    上之「　　　　　」與其於92年10月1 日提出之上訴狀之具
    狀人「　　  　」；92年11月24日提出之民事補充狀之具狀
    人「　　」、撰狀人「    」；93年2 月16日提出之變更地
    址聲請狀之具狀人「　　」，以肉眼裸視加以判斷，其書寫
    習慣及運筆方式應屬同一人所為，而上訴人亦曾一度承認是
    其所為，再參酌本院依職權向國泰世華銀行延平分行（前身
    即通商業銀行）函查有開立支票帳戶之程序，據該行以公
    務電話答覆：「開立支票帳戶須本人親自前往始可辦理」，
    有本院公務電話紀錄在卷可稽，益證通商業銀行支票存款
    開戶申請書暨往來約定書，確實係上訴人親自至銀行辦理申
    請無誤，是上訴人空言辯稱係遭偽造，自不足採。
四、次按「借據內印章及作押房契既均屬真正，雖由他人代為立
    據而有確切反證外，自應推定為本人授權行為」（最高法院
    33年上字第8816號判例可資參照），本件系爭支票上印文既
    屬真正，依票據法第5 條、第6 條規定，發票人即上訴人應
    依票上所載文義負責，上訴人既抗辯支票、印章被盜用，即
    應就被盜用之事實負舉證責任，故訴外人阮逸文未經授權使
    用上訴人支票、印章乙事，自應由上訴人負舉證責任。何況
    上訴人接近待證事實，其支票、印章保管不周致被使用，自
    應負較重之舉證責任，以保障票據之流通性。今上訴人既未
    能舉證證明其並未授權其父阮逸文簽發系爭支票，依前開判
    例意旨及說明，自應推定上訴人有授權行為。
五、綜上所述，依票據法律關係之規定，被上訴人請求上訴人應
    負發票人責任給付系爭支票票款，及分別如附表所示付款提
    示日起至清償日止，按年息6%計算之利息，為有理由，應予
    准許。又，就民事訴訟法第427 第1 項至第4 項訴訟適用簡
    易程序為被告敗訴之判決，應依職權宣告假執行，民事訴訟
    法第389 條第1 項第3 款定有明文。是則原審判命上訴人如
    數給付，並依職權宣告假執行，於法並無違誤。上訴意旨指
    摘原判決不當，求予廢棄改判，為無理由，應予駁回其上訴
    。
六、結論，本件上訴為無理由，依民事訴訟法第436 條之1 第3
    項、第449 條第1 項、第78條，判決如主文。
中　　華　　民　　國　　94　　年　　9 　　月  　6　　日
                  民事第一庭審判長法　官　郭琇玲
                                  法　官　賴惠慈
                                  法　官　林淑鳳
上為正本係照原本作成。
本件不得上訴。
中　　華　　民　　國　　94　　年　　9 　　月　　8　　日
                      　          書記官　黃楓茹
~F0
~T40
┌─────────────────────────────────┐
│附表：付款人均為匯通商業銀行中壢分行                              │
├──┬──────┬───────┬─────────┬─────┤
│編號│ 發  票  日 │金額（新台幣）│提示日即利息起算日│支票號碼  │
├──┼──────┼───────┼─────────┼─────┤
│ １ │91年5月25日 │50,000元      │91年6月14日       │AM0000000 │
├──┼──────┼───────┼─────────┼─────┤
│ ２ │91年6月25日 │40,000元      │91年7月17日       │AM0000000 │
├──┼──────┼───────┼─────────┼─────┤
│ ３ │91年7月25日 │40,000元      │91年7月25日       │AM0000000 │
└──┴──────┴───────┴─────────┴─────┘
